臺灣高等法院刑事判決　　　　　　　　96年度上易字第1497號
上　訴　人
即　被　告　甲○○
　　　　　　　　　　號3樓
　　　　　　　　　　（現另案於臺灣台北監獄執行中）
上列上訴人因毒品危害防制條例案件，不服臺灣士林地方法院96
年度易緝字第21號，中華民國96年5月9日第一審判決（起訴案號
：臺灣士林地方法院檢察署94年度毒偵字第2376號），提起上訴
，本院判決如下：
    主  文
原判決撤銷。
甲○○連續施用第二級毒品，處有期徒刑拾月，減刑為有期徒刑
伍月，如易科罰金，以銀元參佰元即新台幣玖佰元折算壹日。
扣案之塑膠袋內之安非他命殘渣（量微無法計重）沒收銷燬，塑
膠袋參只及吸食器壹組均沒收。
    事  實
一、甲○○前因施用毒品案件，前後2次經臺灣士林地方法院裁
    定送觀察、勒戒後，均認無繼續施用毒品之傾向，先後經臺
    灣士林地方法院檢察署檢察官於民國87年9月1日以87年度偵
    字第7775號及於88年5月31日以88年度偵字第5157號不起訴
    處分確定，並分別於87年9月1日、88年6月8日釋放出所。復
    因施用毒品案件，經臺灣士林地方法院以90年度易字第47號
    判決處有期徒刑6月，經上訴本院以91年度上易字第324號判
    決仍處有期徒刑6月，並諭知「如易科罰金，以參佰元折算
    壹日」確定（且於判決理由欄敘明撤銷原判決之依據），該
    次犯行並依裁定令入戒治處所執行強制戒治，於90年1月3日
    停止戒治付保護管束，嗣於保護管束期間又因施用毒品，經
    臺灣士林地方法院裁定撤銷停止戒治，繼續執行強制戒治至
    90年12月29日期滿，並以91年度易字第449號判決就該次施
    用犯行判處有期徒刑7月確定。又因施用毒品案件，再經臺
    灣士林地方法院以92年度易字第26號判決處有期徒刑8月確
    定，並於91年5月31日起入監執行施用毒品、竊盜、偽證及
    轉讓毒品等案件之徒刑，且於93年11月30日假釋出監付保護
    管束（94年12月28日縮刑期滿），而該次施用毒品犯行並依
    法裁定令入戒治處所執行強制戒治，並於93年1月9日因法律
    修正停止戒治出所。詎甲○○未戒除毒癮，仍於90年12月29
    日強制戒治執行完畢出所後5年內，基於施用第二級毒品安
    非他命之概括犯意，自94年9月初起至94年9月20日凌晨止，
    在不詳地點，以將安非他命放入燈泡內點火燃燒吸食之方式
    ，連續施用第二級毒品安非他命多次，先於94年9月14日中
    午12時許，在臺北市○○區○○路3段326巷3弄5之1號3樓為
    警查獲，並扣得塑膠袋3只（內有安非他命殘渣）及吸食器1
    組；嗣於94年9月21日凌晨，因另涉竊盜案件為警查獲，經
    採集其尿液送驗，結果發現尿液呈安非他命、甲基安非他命
    陽性反應。
二、案經臺北市政府警察局內湖分局報請臺灣士林地方法院檢察
    署檢察官偵查起訴及移送併案審理。
    理  由
一、前述犯罪事實，業據被告甲○○於原審及本院準備程序及審
    理時供認不諱（見96年3月30日調查筆錄、96年4月11日準備
    程序筆錄、審判筆錄及本院96年7月17日準備程序筆錄、96
    年7月25日審判筆錄），又被告2次為警查獲時，經採集其尿
    液送檢驗結果，均呈安非他命陽性反應，有臺灣檢驗科技股
    份有限公司94年9月28日濫用藥物尿液檢驗報告、臺灣尖端
    先進生技醫藥股份有限公司94年9月28日濫用藥物檢驗報告
    各1紙在卷可稽，復有94年9月14日查獲之塑膠袋3只（內有
    安非他命殘渣）、吸食器1組扣案可資佐證，足證被告自白
    與事實相符。本件事證明確，被告犯行堪以認定。
二、按犯毒品危害防制條例第10條之施用毒品罪者，檢察官應聲
    請法院裁定令被告入勒戒處所觀察、勒戒。觀察、勒戒後，
    檢察官依據勒戒處所之陳報，認受觀察、勒戒人無繼續施用
    毒品傾向者，應即釋放，並為不起訴處分；認受觀察、勒戒
    人有繼續施用毒品傾向者，檢察官應聲請法院裁定令入戒治
    處所施以強制戒治。經觀察、勒戒或強制戒治執行完畢釋放
    後，5年內再犯毒品危害防制條例第10條之罪者，檢察官或
    少年法院應依法追訴或裁定交付審理，毒品危害防制條例第
    20條第1項、第2項、第23條第2項分別定有明文。查被告前
    因施用毒品案件，前後2次經臺灣士林地方法院裁定送觀察
    、勒戒後，均認無繼續施用毒品之傾向，先後經臺灣士林地
    方法院檢察署檢察官以87年度偵字第7775號、88年度偵字第
    5157號不起訴處分確定。復因施用毒品案件，經臺灣士林地
    方法院以90年度易字第47號判決處有期徒刑6月，經上訴本
    院以91年度上易字第324號判決確定，該次犯行並依裁定令
    入戒治處所執行強制戒治，於90年1月3日停止戒治付保護管
    束，嗣於保護管束期間又因施用毒品，經臺灣士林地方法院
    裁定撤銷停止戒治，繼續執行強制戒治至90年12月29日期滿
    ，並以91年度易字第449號判決就該次施用犯行判決處有期
    徒刑7月確定，有臺灣士林地方法院檢察署87年度偵字第777
    5號、88年度偵字第5157號不起訴處分書、臺灣士林地方法
    院91年度易字第449號、92年度易字第26號判決書、本院91
    年度上易字第324號判決書、刑案資料查註紀錄表、全國施
    用毒品案件紀錄表、人犯在監所最新資料報表各1份在卷可
    證，被告於強制戒治執行完畢後，5年內再犯毒品危害防制
    條例第10條之罪，經檢察官提起公訴，法院應予審理。又被
    告行為後，刑法第56條連續犯之規定，業於94年1月7日修正
    公布刪除，並於95年7月1日施行，則被告之犯行，因行為後
    新法業已刪除連續犯之規定，此刪除雖非犯罪構成要件之變
    更，但顯已影響行為人刑罰之法律效果，自屬法律有變更，
    依新法第2條第1項規定，比較新、舊法結果，仍應適用較有
    利於被告之行為時法律即舊法論以連續犯（最高法院95 年
    第8次刑事庭會議決議參照）。再按安非他命係毒品危害防
    制條例第2條第2項第2款所稱之第二級毒品。核被告施用安
    非他命之行為，係犯毒品危害防制條例第10條第2項之施用
    第二級毒品罪，被告持有安非他命進而施用，其持有安非他
    命之低度行為應為施用安非他命之高度行為所吸收，不另論
    罪。被告先後多次施用安非他命之犯行，時間緊接，所犯罪
    名相同，顯係基於概括犯意為之，為連續犯，並依修正前刑
    法第56條之規定論以一罪，並加重其刑。公訴人移送原審法
    院併案審理被告施用安非他命犯行部分，雖未經公訴人提起
    公訴，惟與已起訴部分有修正前刑法上連續犯之裁判上一罪
    關係，本院自應併予審理。
三、原審據以論罪科刑，固無不當，惟查被告犯罪於96年4月24
    日以前，合於中華民國96年罪犯減刑條例之第2條第1項第3
    款、第7條、第9條之減刑條件，原審未及斟酌比較，尚有未
    當。被告上訴指摘原判決量刑過重而不當，雖無理由，惟原
    判決既有前開可議之處，自應由本院予以撤銷改判。爰審酌
    被告有多次施用毒品之前科，因施用毒品犯行而送觀察、勒
    戒，仍不知悛悔，惟念其施用毒品乃戕害自己身心健康，尚
    未危及他人，犯罪後坦承犯行，態度良好，及其犯罪之動機
    、目的、手段、與其智識程度等一切情狀，量處有期徒刑10
    月如主文第2項所示之刑。
四、又被告犯罪於96年4月24日以前，合於中華民國96年罪犯減
    刑條例之第2條第1項第3款、第7條、第9條之減刑條件，因
    減輕其刑2分之1。又被告行為後，刑法業於94年2月2日修正
    公布，95年7月1日起施行如前述，其中刑法第41條第1項前
    段關於易科罰金之規定，修正前規定：「犯最重本刑為5年
    以下有期徒刑以下之刑之罪，而受6個月以下有期徒刑或拘
    役之宣告，因身體、教育、職業、家庭之關係或其他正當事
    由，執行顯有困難者，得以1元以上3元以下折算1日，易科
    罰金」，修正後規定：「犯最重本刑為5年以下有期徒刑以
    下之刑之罪，而受6個月以下有期徒刑或拘役之宣告者，得
    以新臺幣1千元、2千元或3千元折算1日，易科罰金」，且罰
    金罰鍰提高標準條例第2條亦配合刪除，經比較修正前、後
    之法律之適用，以修正前之法律較有利於被告，爰依修正前
    刑法第41條第1項前段之規定諭知易科罰金之折算標準。
五、扣案之塑膠袋3只，內有毒品安非他命成分殘渣（量微無法
    計重），不問屬於被告與否，應依毒品危害防制條例第18
    條第1項前段之規定宣告沒收銷燬，而塑膠袋3只及吸食器1
    組，則屬被告所有供施用安非他命所用之物，已據被告供明
    在卷，因非屬專供施用安非他命之器具，均應依刑法第38條
    第1項第2款之規定宣告沒收。
據上論斷，應依刑事訴訟法第369條第1項前段、第364條、第299
條第1項前段，毒品危害防制條例第10條第2項、第18條第1項前
段，刑法第2條第1項前段、第11條、第38條第1項第2款，修正前
刑法第56條、第41條第1項前段，中華民國96年罪犯減刑條例之
第2條第1項第3款、第7條、第9條，廢止前罰金罰鍰提高標準條
例第2條，判決如主文。
本案經檢察官劉靜婉到庭執行職務。
中　　華　　民　　國　　96　　年　　7 　　月　　31　　日
　　　　　　　　　刑事第七庭審判長法　官　黃麗生
　　　　　　　　　　　　　　　　  法　官　許錦印
　　　　　　　　　　　　　　　　  法　官　江國華
以上正本證明與原本無異。
不得上訴。
                                  書記官  陳玉嬋
中　　華　　民　　國　　96　　年　　8 　　月　　2 　　日
附錄：本案論罪科刑法條全文
毒品危害防制條例第10條第2項
施用第二級毒品者，處3年以下有期徒刑。
